臺灣士林地方法院交通事件裁定　　　　　　　　　　九十一年度交聲字第五四二號
　　原處分機關　臺北巿交通事件裁決所
　　異　議　人
　　即受處分人　甲○○
右列異議人因違反道路交通管理處罰條例案件，對於臺北市交通事件裁決所於九十一
年四月廿一日所為之處分（原處分案號：北市裁三字第裁二二─ＡＬ0000000
號、裁二二─ＡＬ0000000號、裁二二─Ａ00000000號），聲明異議
，本院裁定如左：
        主  文
原處分撤銷。
        理  由
一、按逕行舉發違反道路交通管理事件，經汽車所有人依通知單之應到案日期前到案
    ，並告知違規駕駛人姓名、身分證統一編號及住址者，處罰機關應即另行通知違
    規駕駛人到案依法處理；逾應到案日期，處罰機關應依道路交通管理處罰條例第
    八十五條第三項規定處罰該汽車所有人，違反道路交通管理事件統一裁罰標準及
    處理細則第二十四條定有明文，易言之，舉發機關依違反道路交通管理事件統一
    裁罰標準及處理細則第二十三條第一項第五款規定以科學儀器取得違規證據資料
    （如照相機或測速器）逕行舉發者，只能依上開處理細則第二十三條第二項規定
    對汽車所有人為掣單舉發，而如經舉發之汽車所有人在舉發違反道路交通管理事
    件通知單之應到案日期前到案，並告知處罰機關實際違規駕駛人姓名、身分證統
    一編號及住址者，處罰機關應即依前開細則第二十四條規定處罰該名違規駕駛人
    ，而如汽車所有人未於應到案日期前到案或雖於應到案日期前到案，而未告知處
    罰機關實際之違規駕駛人者，處罰機關仍應依道路交通管理處罰條例第八十五條
    第三項「本條例關於車輛駕駛人之處罰，如應歸責於車輛所有人者，處罰車輛所
    有人。」規定，對車輛所有人加以處罰。再違反道路交通管理處罰條例之行為人
    ，未依規定自動繳納罰鍰或未依規定到案聽候裁決，處罰機關固得依違反道路交
    通管理事件統一裁罰標準及處理細則第四十四條第一項之規定依該處理細則附件
    之統一裁罰標準表，對行為人逕行裁決，惟該條項規定必以行為人經合法收受舉
    發違反道路交通管理事件通知單後，無正當理由未依該舉發違反道路交通管理事
    件通知單上所載應到案日期為罰鍰之繳納或到案聽候裁決時，方有適用，否則行
    為人未合法收受舉發違反道路交通管理事件通知單，即難認行為人係故意不在應
    到案日期前到案，而可由處罰機關依前揭道路交通管理事件統一裁罰標準及處理
    細則第四十四條第一項之規定對行為人逕行裁決。
二、本件異議意旨略以：本人甲○○所有之車牌號碼ＥＣＺ─三六九號輕機車，業於
    民國八十四年二月十一日以分期付款方式售予高福，該機車並已交付高福使
    用，但高福迄未辦理機車過戶手續，此期間所涉交通違規應屬使用人行為，與
    本人無涉，本件台北市交通事件裁決所所裁決四件違規案件，均非本人所為，並
    提出機車購買切結書一份等語。
三、原處分意旨略以：異議人即受處分人甲○○所有之車牌號碼ＥＣＺ─三六九號輕
    機車，分別於：(1)八十八年十月十二日十六時二十分，在台北市景安捷運站，在
    設有禁止停車標誌、標線之處所停車(2)(3)八十八年十月十四日九時五十分，在台
    北市景安捷運站，在設有禁止停車標誌、標線之處所停車(3)八十八年十二月廿三
    日十六時廿七分，在台北市○○路，行駛禁行機車道，經警分別照相後逕行舉發
    ，再經原處分機關即台北市交通事件裁決所依道路交通管理處罰條例第四十五條
    第一項第十三款及第五十六條第一項第四款，分別處罰鍰一千二百元、一千二百
    元、一千八百元。
四、本院經查：
  (一)本件異議人主張上述違規之機車早於八十四年間即售予並交付高福使用，但迄
    未辦理移轉登記手續，核與證人高福於本院供證情形相符，並有購車切結書一
    份在卷可按，堪信異議人所陳非虛，實際駕車違規之人確非異議人無誤。
  (二)異議人並未於舉發違反道路交通管理事件通知單之應到案日期前到案，並告知處
    罰機關實際違規駕駛人姓名、身分證統一編號及住址，已據異議人於本院訊問供
    承無誤致原處分機關無從依前述違反道路交通管理事件統一裁罰標準及處理細則
    第二十四條規定處罰實際違規駕駛人。
  (三)惟異議人之戶籍地早在本案裁決處罰之違規時間之前，即於八十七年八月二十日
    起遷移改設於台北市大同區○○○路一一一號，有戶役政連結作業系統所調得之
    個人基本資料查詢結果一份在卷可稽，而前述四件舉發違反道路交通管理事件通
    知單，均係寄送異議人遷籍前之台北市○○區○○街一二三之二號三樓，但因函
    件無人收受且招領逾期遭到退回，嗣後以刊登台北市政府公報方式公示送達，有
    原處分機關、台北市政府警察局捷運警察隊、萬華分局回函各一份在卷可憑，可
    見本件舉發違反道路交通管理事件通知單寄送未果，係因異議人早已遷移住址，
    原舉發單位並未查明所寄送之受處分人戶籍地址是否正確，而改向正確戶籍地址
    寄發，即逕以公示送達之方式送達本件舉發違反道路交通管理事件通知單予受處
    分人，其公示送達程序難認為合法，從而於本件訴訟上既不能證明受處分人有收
    受舉發通知單之合法送達，核諸前揭說明，自難認受處分人係故意不在應到案日
    期前到案甚明。
四、綜上所述，異議人所有之前開車號機車確有在前揭時地違規行為，惟如前所述，
    異議人並非故意不依限到案，原處分機關以其未依限到案而逕行裁決處罰，自難
    認為允當，應認受處分人異議為有理由，由本院將原處分撤銷，而原舉發機關應
    再行送達予受處分人得於一定期限到案陳明機會，以資適法。
五、據上論結，應依道路交通案件處理辦法第二十條，裁定如主文。
中      華      民      國      九十一      年      八      月    五    日
                                臺灣士林地方法院交通法庭
                                    法  官  詹  朝  傑
右正本證明與原本無異。
如不服本裁定應於送達後五日內向本院提出抗告狀。
                                    書記官  陳  雅  加
中      華      民      國      九十一      年      八      月   十二   日
